台灣彰化地方法院民事判決　九十二年度簡上字第一四三號
　　上　訴　人　丙○
　　被上訴人　　甲○○
　　訴訟代理人　乙○○
右當事人間請求返還借款事件，上訴人對於中華民國九十二年十月二十一日本院北斗
簡易庭九十二年度斗簡字第二一八號第一審判決提起上訴，本院於九十三年六月三十
日言詞辯論終結，判決如左：
    主      文
上訴駁回。
第二審訴訟費用由上訴人負擔。
    事實及理由
一、上訴人主張：被上訴人之妹於民國（下同）七十年十一月二十七日向上訴人借用
    面額新台幣（下同）四萬三千元之支票一紙，被上訴人答應清償。被上訴人又陸
    續向上訴人借款，先於七十二年七月二十七日借用面額一萬五千元之支票一紙，
    尚欠八千元未清償；復於七十二年間借款四萬元；七十三年農曆一月間又以女兒
    註冊為由借用二萬元；七十三年七月二十七借用一千元；七十四年三月二十七日
    借二萬元，由上訴人簽發支票交予訴外人丁○○買紅磚之用；七十五年九月二十
    日借用四萬五千元；另七十七年十一月十日因簽六合彩，被上訴人應支付一萬零
    二百元，由上訴人代為支付。故被上訴人共應給付上訴人一十八萬七千二百元，
    扣除上訴人及上訴人之妻分別向被上訴人借用之七萬元及七千元後，被上訴人尚
    應給付一十一萬零二百元，爰依借貸之法律關係，請求被上訴人給付上開金額及
    自支付命令狀繕本送達翌日起至清償日止之法定遲延利息等語。
二、被上訴人則以：被上訴人並未向上訴人借款，而是上訴人於七十年十一月十六日
    向被上訴人借款七萬元，約定七十一年五月十六日清償，迄今僅清償三萬五千元
    。上訴人所提帳冊係其自行所載，並未經被上訴人簽名或蓋章，且其上有非被上
    訴人借款之記載，另上訴人所提支票上「甲○○」之簽名，並非被上訴人所簽，
    亦非由被上訴人之女兒代簽。又縱認被上訴人應負清償之責，惟上訴人已逾十五
    年未向被上訴人請求，已罹於消滅時效等語，資為抗辯。
三、本件原審對於上訴人之請求，為其敗訴之判決。上訴人聲明不服，求為：(一)原判
    決廢棄。(二)被上訴人應給付上訴人一十一萬零二百元，及自支付命令狀繕本送達
    翌日起至清償日止，按年息百分之五計算之利息。被上訴人則聲明駁回上訴。
四、按當事人主張有利於己之事實者，就其事實有舉證之責任。民事訴訟法第二百七
    十七條前段定有明文。本件上訴人主張被上訴人向其借款之事實，為被上訴人所
    否認，上訴人自應就其主張之事實負舉證之責。經查，上訴人主張之前揭事實，
    固據其提出帳冊及其簽發之發票日七十四年三月二十七日、付款人台灣中小企業
    銀行北斗分行、票號五一六七六二、面額二萬元之支票一張，並舉證人丁○○為
    證。惟上開帳冊係上訴人自行登載，並未經被上訴人簽名或蓋章，自不能以此證
    明兩造有何借貸關係存在。而上訴人所提出之支票背面雖有「甲○○」及「丁○
    ○」之簽名，然該「甲○○」並非被上訴人所簽，為上訴人所不爭執，該簽名亦
    與被上訴人之女乙○○當庭所簽「甲○○」之筆跡不符，並不能認定係被上訴人
    之女所代簽；至其上「丁○○」之字跡，與證人丁○○當庭之簽名雖為相似，然
    簽發支票之原因甚多，並非必以借貸為限，且證人丁○○既證稱其不曾看過該支
    票，亦未向上訴人借票等語（見本院九十三年四月二十七日準備程序筆錄），則
    由證人丁○○之證詞，亦不能證明兩造有該二萬元之借貸關係存在。此外，上訴
    人復未證明被上訴人確有向其借款之事實，其主張尚難認為真實。
五、綜上所述，本件上訴人既不能既明被上訴人向其借款之事實，則其依借貸之法律
    關係，請求被上訴人給付一十一萬零二百元，及自支付命令狀繕本送達翌日起至
    清償日止之法定遲延利息，即屬無據，應予駁回。原審為上訴人敗訴之判決，核
    屬適法正當，上訴意旨指摘原判決不當，求予廢棄改判如其聲明所示，為無理由
    ，應予駁回。
六、本件事證已臻明確，兩造其餘主張及舉證，核與判決結果無影響，毋庸逐一論述
    ，併此敘明。
七、據上論結，本件上訴為無理由，依民事訴訟法第四百三十六條之一第三項、第四
    百四十九條第一項、第七十八條，判決如主文。
中　　　華　　　民　　　國　　九十三　　年　　　七　　　月　　十四　　　日
                            臺灣彰化地方法院民事第二庭
~B審判長法官　何志通
~B法　　　官　黃倩玲
~B法　　　官　羅秀緞
右為正本係照原本作成
不得上訴。
中　　　華　　　民　　　國　　九十三　　年　　　七　　　月　　十四　　　日
~B法院書記官　邱柏滄
